臺灣高等法院刑事判決
110年度上訴字第2104號
上  訴  人  
即  被  告  江政強



選任辯護人  張智程律師（法律扶助）     
上列上訴人因偽造有價證券等案件，不服臺灣新竹地方法院109
年度訴緝字第46號，中華民國110年4月8日所為之第一審判決（
起訴案號：臺灣新竹地方檢察署108年度偵緝字第608號），提起
上訴，本院判決如下：
    主  文
上訴駁回。
    事  實
一、江政強因有資金需求，竟基於意圖供行使之用而偽造有價證
    券及詐欺取財之犯意，於附表編號1、2、3所示之發票日，
    在新竹縣竹北市中華路某處，在未得曾清鎰同意或授權之情
    形下，冒用曾清鎰之名義為發票人，於本票上偽造曾清鎰之
    簽名共四枚及偽以「曾清鎰」身分按捺之指印共八枚，並分
    別填具金額、發票日，以此方式接續偽造如附表編號1至4所
    示之本票四紙後，前往戴清能位於新竹縣新豐鄉建興路之住
    處，提出上開本票予戴清能而行使之，並作為借款之擔保，
    足生損害於曾清鎰及戴清能，致戴清能陷於錯誤，以為江政
    強確有得到曾清鎰同意或授權，陸續交付如附表編號1至4所
    示面額共新臺幣（下同）350萬元之現金予江政強。嗣經戴
    清能提示上開本票四紙向曾清鎰追討款項，曾清鎰告稱並未
    曾簽立如附表所示之四紙本票，始悉上情。
二、案經曾清鎰訴由臺灣新竹地方檢察署檢察官偵查起訴。
    理  由
壹、證據能力之說明
一、按被告以外之人於審判外之言詞或書面陳述，除法律有規定
    者外，不得作為證據。又被告以外之人於審判外之陳述，雖
    不符合刑事訴訟法第159條之1至第159條之4之規定，但經當
    事人於審判程序同意作為證據，法院審酌該言詞陳述或書面
    陳述作成時之情況，認為適當者，亦得為證據；當事人、代
    理人或辯護人於法院調查證據時，知有同法第159條第1項不
    得為證據之情形，而未於言詞辯論終結前聲明異議者，視為
    有前項之同意。刑事訴訟法第159條第1項及第159條之5分別
    定有明文。本件檢察官、上訴人即被告江政強及其辯護人，
    就本判決所引用之被告以外之人於審判外之陳述，於本院審
    判程序時均不爭執證據能力（見本院卷第98頁、第100頁）
    ，且迄言詞辯論終結前均未聲明異議，經本院審酌該等證據
    之作成情況，核無違法取證或其他瑕疵，認均適為本案認定
    事實之依據，依刑事訴訟法第159條之5規定，均有證據能力
    。
二、又本件認定事實引用之卷內其餘非供述證據（詳後述），並
    無證據證明係公務員違背法定程序取得，依同法第158條之4
    規定反面解釋，均有證據能力。
貳、實體方面
一、認定事實所憑之證據及理由：
（一）訊據被告對於上揭事實，業已於原審及本院審理時均坦承
      不諱（見訴緝卷第43頁、第91頁，本院卷第101頁），核
      與證人即告訴人曾清鎰、證人即被害人戴清能分別於偵訊
      時證述之被害經過相符（見他字第2081號卷第13頁至第14
      頁、第48頁至第49頁），復有扣案如附表所示之偽造本票
      四張在卷可佐（見他字第2081號卷第4頁正反面），足徵
      被告前開任意性之自白確與事實相符，堪以採信。
（二）綜上所述，本件事證已臻明確，被告之犯行洵堪認定，應
      予依法論科。
二、論罪：　　　
（一）被告行為後，刑法第201條雖於民國108年12月25日公布修
      正，於同年月27日施行，惟修正後之規定係依刑法施行法
      第1條之1第2項前段規定將罰金提高三十倍，亦即將原本
      之銀元三千元（經折算為新臺幣九萬元），修正為新臺幣
      九萬元，其修正之結果不生有利或不利於行為人之情形，
      自非法律變更，當亦不生新舊法比較之問題，而應依一般
      法律適用原則，逕行適用裁判時即修正後刑法第201條。
（二）行使偽造有價證券以使人交付財物，本即含有詐欺之性質
      ，如果所交付之財物，即係該證券本身之價值，其詐欺取
      財仍屬行使偽造有價證券之行為，不另論以詐欺取財罪；
      但如行使該偽造之有價證券，係供擔保或作為新債清償而
      借款，則其借款之行為，已屬行使偽造有價證券行為以外
      之另一行為（最高法院31年上字第409號判例、90年度台
      上字第5416號判決意旨參照）。查，被告偽造如附表所示
      之本票四紙後交付予戴清能，目的係供作擔保借款所用，
      而非單純僅行使偽造之本票，是被告除犯偽造有價證券罪
      外，應另論以詐欺取財罪。核被告所為，係犯刑法第201
      條第1項之偽造有價證券罪及刑法第339條第1項之詐欺取
      財罪。公訴人雖於起訴書所犯法條部分漏未論述被告另犯
      刑法第339條第1項之詐欺取財罪，惟其起訴事實業已敘及
      ，自為起訴效力所及，復經原審當庭告知被告前揭行為亦
      可能構成詐欺取財罪嫌（見原審訴緝卷第88頁），本院亦
      就此部分被訴事實訊問被告（見本院卷第101頁），經檢
      察官告知被告所犯法條（見本院卷第102頁），給予被告
      辯論之機會（見本院卷第102頁），其防禦權已獲得保障
      ，本院自得予以審理。
（三）被告偽簽「曾清鎰」署押及按捺指印等行為，係偽造有價
      證券之階段行為，其行使偽造有價證券之輕度行為，則為
      偽造之重度行為所吸收，均不另論罪。
（四）被告陸續於104年12月23日（附表編號1）、105年1月11日
      （附表編號2）、105年1月12日（附表編號3、4），在新
      竹縣竹北市中華路某處簽發本票四張，嗣於新竹縣新豐鄉
      建興路戴清能住處交付予戴清能行使，係出於同一擔保債
      務目的而於密切接近之時地實施，侵害同一法益，各次行
      為之獨立性極為薄弱，依一般社會健全觀念，在時間差距
      上，難以強行分開，此部分犯行應視為數個舉動之接續施
      行，屬接續犯而論以一罪。
（五）被告偽造本票之目的，係為能以曾清鎰名義擔保借款以詐
      取款項，係以同一偽造有價證券之行為同時詐欺取財，而
      觸犯偽造有價證券、詐欺取財罪名，為想像競合犯，應依
      刑法第55條之規定，從一重之偽造有價證券罪處斷。
三、維持原判決之理由：
（一）原審以被告之罪證明確，適用刑法第201條第1項、第339
      條第1項、第55條等規定，並審酌被告偽以曾清鎰名義擔
      保借款而偽造本票，持之向戴清能行使，致戴清能陷於錯
      誤而交付高達350萬元金錢，破壞票據之信用性，影響他
      人權利及交易秩序，造成戴清能損失非輕，所為殊值非難
      ，又被告迄今未能與曾清鎰或戴清能成立和解或賠償其等
      損失，足見被告所為對曾清鎰、戴清能造成之損害完全未
      予賠償；惟其犯後終能坦承犯行，態度尚可，再考量本件
      犯罪目的、動機、手段，暨被告自述大專畢業之智識程度
      ，目前賣中古車為業，家庭經濟狀況普通等一切情狀，量
      處有期徒刑三年。復說明：⑴被告偽造如附表所示之本票
      四紙後，持以交付予戴清能而詐得之350萬元，屬被告犯
      行之犯罪所得，未據扣案，應依刑法第38條之1第1項、第
      3項之規定，為沒收之宣告，並於全部或一部不能沒收或
      不宜執行沒收時，追徵其價額；⑵扣案如附表編號1至4所
      示之本票，為偽造之有價證券，不問屬於犯人與否，均應
      依刑法第205條規定沒收；至本票上偽造之曾清鎰簽名四
      枚及以曾清鎰名義按捺之指印八枚，因其附著之本票已經
      沒收，爰不再為沒收之諭知。核其認事用法，並無違誤，
      量刑亦稱妥適。
（二）被告上訴意旨以：我與曾清鎰雙方長期互有金錢借貸往來
      ，二人熟識，彼此有一定信賴基礎，我雖偽造曾清鎰名義
      開立本票，但相信可在短時間內處理完畢，不會使曾清鎰
      受到損害，曾清鎰亦表示願意原諒我，我另願意與戴清能
      和解，請從輕量刑云云。惟按刑之量定，為求個案裁判之
      妥當性，法律賦予法院裁量之權，量刑輕重，屬為裁判之
      法院得依職權自由裁量之事項，苟其量刑已以行為人之責
      任為基礎，並斟酌刑法第57條各款所列情狀，在法定刑度
      內，酌量科刑，無顯然失當或違反公平、比例及罪刑相當
      原則者，亦無偏執一端，致明顯失出失入情形，自不得指
      為違法。原審判決既已詳細記載認定被告犯罪之證據及理
      由，並已審酌關於刑法第57條科刑之一切情狀，本院復考
      量偽造有價證券罪或詐欺罪為即成犯，於不實有價證券製
      作完成，或詐欺完成，犯罪即成立，被告縱事後已獲得曾
      清鎰諒解，仍不能免除被告偽造有價證券罪責，更遑論被
      告迄今仍未與戴清能和解、賠償損失，又刑法第201條偽
      造有價證券罪之法定刑為「三年以上十年以下有期徒刑，
      得併科九萬元以下罰金」，原審判處有期徒刑三年，已屬
      法定最輕度刑。被告上訴，以其犯後坦承犯行，願意與戴
      清能洽談和解事宜，請求從輕量刑云云，為無理由，應予
      駁回。
據上論斷，應依刑事訴訟法第368條，判決如主文。
本案經檢察官周慶華到庭執行職務。
中　　華　　民　　國　　110 　年　　9 　　月　　29　　日
                  刑事第二庭  審判長法　官  遲中慧
                                    法　官  李世華
                                    法　官  邱筱涵
以上正本證明與原本無異。
如不服本判決，應於收受送達後20日內向本院提出上訴書狀，其
未敘述上訴之理由者並得於提起上訴後20日內向本院補提理由書
（均須按他造當事人之人數附繕本）「切勿逕送上級法院」。
                                    書記官  張玉如 
中　　華　　民　　國　　110 　年　　10　　月　　1 　　日
　　　
附表：
編號 本票號碼 發票日 （民國） 發票人 金額 （新臺幣） 出處 1 TH000000 105年1月11日 曾清鎰 70萬元 見他字2081號卷第4頁 2 TH000000 104年12月23日 曾清鎰 50萬元 見他字2081號卷第4頁 3 TH000000 105年1月12日 曾清鎰 200萬元 見他字2081號卷第4頁反面 4 TH000000 105年1月12日 曾清鎰 30萬元 見他字2081號卷第4頁反面                                       總計：350萬元      

附錄本案論罪科刑依據之法條：
中華民國刑法第201條第1項
意圖供行使之用，而偽造、變造公債票、公司股票或其他有價證
券者，處三年以上十年以下有期徒刑，得併科9萬元以下罰金。

中華民國刑法第339條第1項
意圖為自己或第三人不法之所有，以詐術使人將本人或第三人之
物交付者，處五年以下有期徒刑、拘役或科或併科五十萬元以下
罰金。